【裁判字號】    91,自,450
【裁判日期】    920521
【裁判案由】    詐欺
【裁判全文】
臺灣高雄地方法院刑事判決                  九十一年度自字第四五○號
    自  訴  人  丙○○
    自訴代理人  乙○○
    被      告  甲○○
右列被告因詐欺案件，經自訴人提起自訴，本院判決如左：
    主  文
甲○○無罪。
    理  由
一、自訴意旨略以：緣自訴人與被告甲○○係因均從事旅遊行業而認識，於民國八十
    六年一月十四日，被告竟意圖為自已不法之所有，以被地下錢庄追殺、如無法籌
    足新臺幣（下同）五萬元即有生命危險為由，持其所簽發面額五萬元之本票一紙
    向自訴人調借現金，自訴人不疑有詐，即於同日給付現款完畢。詎被告事隔四年
    餘，竟仍未依約返還借款，並避不見面，自訴人始知受騙，因認被告涉犯刑法第
    三百三十九條第一項之詐欺罪嫌。
二、按「犯罪事實應依證據認定之，無證據不得推定其犯罪事實」；又「不能證明被
    告犯罪者，應諭知無罪之判決」，刑事訴訟法第一百五十四條、第三百零一條第
    一項分別定有明文。次按「刑法第三百三十九條第一項詐欺罪之成立，以意圖為
    自己或第三人不法之所有，以詐術使人將本人或第三人之物交付為要件。所謂以
    詐術使人交付，必須被詐欺人因其詐術而陷於錯誤，若其所用方法，不能認為詐
    術，亦不致使人陷於錯誤，即不構成該罪」，此有最高法院四十六年臺上字第二
    六○號判例足資參照，核先敘明。
三、本件自訴人認被告涉犯詐欺罪嫌，固據其提本票一紙為證，惟被告到庭則堅決否
    認有何詐欺犯行，並辯稱：當時是因為另欠一筆旅行團費無法週轉，才會向自訴
    人借五萬元週轉團費，實無詐欺等語。經查，依自訴人之自訴意旨所述，自訴人
    與被告既係同為從事旅遊行業而認識，則自訴人對被告平日之經濟狀況必有所了
    解，是依自訴狀所載，自訴人既明知被告向其聲稱係因遭地下錢庄追殺，如無法
    籌足五萬元即有生命危險為由始向自訴人借款，顯見自訴人於同意借款之際，係
    基於便利被告週轉之原因，自訴人自非係因受被告之欺瞞而為借貸，是被告應無
    施用詐術使自訴人陷於錯誤，已堪認定。從而，縱認被告於借得上開款項後，因
    其他因素致事後無法還款，然此仍僅屬民事債務不履行之問題，即不得僅憑事後
    被告單純債務不履行之狀態，而推定被告自始即有不法所有之意圖，且係施用詐
    術而應論以刑法詐欺罪責。此外，復查無其他積極證據足資證明被告有何詐欺之
    犯行，揆諸前揭法律規定與最高法院判例意旨，爰為被告無罪判決之諭知。
據上論斷，應依刑事訴訟法第三百四十三條、第三百零一條第一項，判決如主文。
中      華      民      國      九十二      年    五    月    二十一    日
                                      臺灣高雄地方法院刑事第七庭
                                        法  官  柯  盛  益
右正本證明與原本無異。
如不服本判決，應於判決送達後十日內，向本院提出上訴狀。
                                        書記官  陳  昱  良
中      華      民      國      九十二      年    五    月    二十一    日


司法院資訊處製作；財團法人民間司法改革基金會備份。
